【裁判字號】    98,上更(二),24
【裁判日期】    980708
【裁判案由】    違反毒品危害防制條例
【裁判全文】
臺灣高等法院花蓮分院刑事判決    98年度上更（二）字第24號
上  訴  人
即  被  告  甲○○
                    現於臺灣花蓮監獄執行中
指定辯護人  李文平律師
上列上訴人即被告因違反毒品危害防制條例案件，不服臺灣花蓮
地方法院96年度訴字第476號中華民國97年2月20日第一審判決（
起訴案號：臺灣花蓮地方法院檢察署96年度偵字第285 號），提
起上訴，判決後經最高法院第2次發回，本院更為判決如下：
    主  文
原判決關於販賣第一級毒品部分撤銷。
甲○○幫助施用第一級毒品，處有期徒刑捌月，減為有期徒刑肆
月，如易科罰金，以新臺幣壹仟元折算壹日。又轉讓第一級毒品
，處有期徒刑壹年貳月，減為有期徒刑柒月。應執行有期徒刑拾
月。
    事  實
一、甲○○明知海洛因為毒品危害防制條例規定之第一級毒品，
    不能非法轉讓或施用，因其友人丙○○為施用海洛因，而於
    民國95年9 月30日12時許以0000000000行動電話撥打甲○○
    使用（非其所有）之0000000000號行動電話，向甲○○騙稱
    其朋友需購買海洛因施用。甲○○竟基於幫助施用第一級毒
    品海洛因之犯意，於同日13時許，以電話邀約丙○○至花蓮
    縣花蓮市○○路199 大賣場旁邊之錄影帶店附近，向一不詳
    姓名男子購買海洛因。嗣因丙○○係搭乘計程車前往，於給
    付計程車車資新臺幣（下同）200元後，身上只剩下800元，
    甲○○乃代丙○○墊付200 元，丙○○因而買得1000元之海
    洛因1包。另於95年10月2日22時許，丙○○又以前開理由與
    甲○○聯絡欲購買海洛因，且表明因無現金願以其朋友之手
    機暫押，甲○○不勝其擾，乃於翌日凌晨2 時許，在花蓮縣
    花蓮市○○路（起訴書及原判決書均誤載為中山路）之來來
    超商前，將其以1000元購得之海洛因1 包轉讓予丙○○，然
    並未收受丙○○交付之手機。
二、案經花蓮縣警察局花蓮分局報請臺灣花蓮地方法院檢察署檢
    察官偵查起訴。
    理  由
一、程序事項：
（一）按被告以外之人於檢察事務官、司法警察官或司法警察調
      查中所為之陳述，與審判中不符時，其先前之陳述具有較
      可信之特別情形，且為證明犯罪事實存否所必要者，得為
      證據。刑事訴訟法第159條之2定有明文。本條規定係以被
      告以外之人於司法警察（官）調查中之陳述，性質上屬傳
      聞證據，原則上不認其具證據能力，惟證人於警詢之供詞
      倘一味排除，亦有違實體真實發見之訴訟目的，是以證人
      於警詢之陳述與審判中之陳述不符時，如警詢中之陳述具
      有較可信之特別情況，且為證明犯罪事實存否所必要者，
      則例外認有證據能力。本案證人丙○○於警詢所為關於95
      年9月30日在花蓮市○○路199大賣場旁，被告是否在場而
      將第一級毒品海洛因直接交付證人並收取價金乙節之陳述
      ，屬被告以外之人於審判外所為之陳述，與其於審判中之
      陳述並不一致。然查，該警詢筆錄作成之外部情況（包括
      詢問時有無出於不正方法、陳述是否出於非任意性、有無
      違反法定障礙事由期間不得詢問及禁止夜間詢問之規定、
      詢問時是否踐行權利告知義務、警詢筆錄所載與錄音或錄
      影內容是否相符等）並無不適當之情，堪認證人丙○○於
      警詢時之陳述係出於其自由意識所為，且與95年9 月30日
      12時33分33秒、12時54分25秒、13時34分25秒、13時35分
      33秒及13時38分55秒通訊監察譯文內容相符（詳附件一）
      ，則證人丙○○於警詢就該部分所為陳述較諸於原審反於
      先前所陳之證詞為可採，具有可信之特別情況，且於發見
      真實之需求有重要關係，而為證明犯罪事實之存否所必要
      ，應認證人丙○○於警詢之該部分陳述有證據能力。被告
      之指定辯護人抗辯該部分陳述無證據能力，要無可採。
（二）次按被告以外之人於偵查中向檢察官所為之陳述，除「顯
      有不可信之情況者」外，得為證據，刑事訴訟法第159 條
      之1第2項定有明文。經查，證人丙○○於偵查中向檢察官
      所為之陳述，經以證人身分具結在卷，合於法定要件，且
      現階段刑事訴訟法規定檢察官代表國家偵查犯罪、實施公
      訴，依法其有訊問證人之權，證人且須具結，而實務運作
      時，偵查中檢察官向被告以外之人所取得之陳述，原則上
      均能遵守法律規定，不致違法取供，其可信性極高，是被
      告以外之人於偵查中向檢察官所為陳述，除顯有不可信之
      情況者外，得為證據。經查，證人丙○○於偵訊時之客觀
      環境及條件，並無「顯有不可信之情況」，且檢察官、被
      告及指定辯護人對此一證據之證據能力亦均表明無意見，
      故證人丙○○於檢察官偵訊時所為陳述，當有證據能力。
（三）再按通訊監察錄音之譯文，僅屬依據監聽錄音結果予以翻
      譯之文字，固具文書證據之外觀，但實際上仍應認監聽所
      得之錄音帶或光碟，始屬調查犯罪所得之證物，此乃刑事
      訴訟法第165條之1第2 項所稱之證物，如其蒐證程序合法
      ，並經合法調查，自具證據能力，故檢察官如提出通訊監
      察錄音之譯文為其證據方法，實乃以其監聽所得之錄音帶
      或光碟，為調查犯罪所得之證物，法院本應依刑事訴訟法
      第165條之1所列之方法調查，以判斷該錄音帶或光碟是否
      與通訊監察錄音之譯文相符，而監聽錄音製作之譯文，雖
      通常為偵查犯罪機關單方面製作，然若被告或訴訟關係人
      對其真實性並無爭執，經法院於審判期日提示譯文供當事
      人辨認、表示意見並為辯論者，程序自屬適法（參最高法
      院95年臺上字第295 號、94年臺上字第4665號判決）。經
      查，本案對於被告使用之0000000000號行動電話施以通訊
      監察，事前已經臺灣花蓮地方法院檢察署核發通訊監察書
      ，此有臺灣花蓮地方法院檢察署通訊監察書及電話附表在
      卷可參（見警卷第190、191頁），合於法定程序，又警方
      依監聽錄音所製作之監聽譯文，經提示予被告，被告及其
      辯護人對於譯文之真實性並無爭執，依上開說明，本案卷
      內相關監聽譯文應有證據能力。
二、上揭被告所犯幫助施用海洛因及轉讓海洛因等犯罪事實，業
    據被告於本院審理時坦承不諱。據被告供述，伊沒有販賣海
    洛因給丙○○，第1次係在花蓮市○○路199百貨旁，丙○○
    原本身上有1000元，因其搭乘計程車付掉車資200 元，僅剩
    800元，是伊幫忙添付200元，向販毒者購買1000元之海洛因
    ；第2 次丙○○不好意思，說其朋友要海洛因，要以手機典
    當，伊詢問販毒之人都沒有人要手機，伊才幫忙丙○○買10
    00元海洛因給她。而被告幫助施用海洛因事實，核與證人丙
    ○○於警詢所稱：「有達成交易金額1000元，這次扣掉計程
    車錢200元，所以給她800元，還欠她200元」（偵卷第91 頁
    ），及偵查中所稱：「我買1000元，但計程車錢是被告幫我
    付，只給被告800元，是在中山路199旁邊的錄影帶店交易」
    （偵卷第50頁）；及審理中所稱：「不是跟被告買，而是拜
    託她，請她跟朋友買」（原審卷第69頁）等語，暨附件一所
    示之通訊監察譯文內容悉相符合。另被告轉讓海洛因之事實
    ，核與證人丙○○於偵查中稱：「這次交易，本來要用手機
    押，買2000元海洛因，但手機是別人的，她就讓我先欠著，
    把1000元的海洛因給我，地點在來來超商」（偵卷第50頁）
    ，及於審理中所稱：「不是跟被告買，而是拜託她，請她跟
    朋友買」（原審卷第69頁），暨附件二所示通訊監察譯文內
    容相符，堪認被告自白與事實相符，本件事證明確，應予依
    法論科。
三、按海洛因係毒品危害防制條例第2條第2項第1 款所規定之第
    一級毒品，不能非法施用、轉讓。故核被告所為，分別犯毒
    品危害防制條例第10條第1項、刑法第30條第1項之幫助施用
    第一級毒品罪，及毒品危害防制條例第8條第1項之轉讓第一
    級毒品罪。被告持有第一級毒品之低度行為，為轉讓之高度
    行為所吸收，均不另論罪。又被告犯幫助施用第一級毒品罪
    ，依刑法第30條第2 項規定，應減輕其刑。公訴人認被告上
    開行為均係犯販賣第一級毒品罪，惟本件並無法證明被告有
    因上開行為獲有任何利益之事實，尚難論以販賣第一級毒品
    罪，是起訴法條尚有未洽，然因基本社會事實同一，本院自
    應變更起訴法條予以審理。爰審酌被告素行不佳，幫助或轉
    讓第一級毒品予他人施用，影響國民健康，然其並未因此得
    利，與所生危害，及犯後坦承犯行等一切情狀，各量處如主
    文第2 項所示之刑。又中華民國九十六年罪犯減刑條例業於
    96年6月15日經立法院三讀通過，並自96年7月16日施行，被
    告上開犯罪之時間均在96年4 月24日以前，合於上開減刑條
    例第2 條第1項第3款之規定，應就所犯上開之罪之宣告刑予
    以減刑1/2 ，併就得易科罰金之幫助施用第一級毒品罪部分
    諭知易科罰金之折算標準，並定其應執行之刑。
四、本次最高法院發回指摘略以：
（一）依被告所供情節，被告與證人丙○○在上述199 大賣場附
      近會合後，由被告帶同丙○○向綽號「阿弟」之不詳男子
      購買海洛因，被告本身則向「阿弟」購買安非他命（見上
      更(一)卷第42、43頁）。然而丙○○於第一審卻係證稱：「
      我有給她（被告）800 元，那是被告叫小弟來拿的。」，
      「（這800元是計程車開到199後，你拿給被告，還是事後
      你才拿給被告？）小弟拿200 元來付計程車費用，我付了
      800元給小弟，小弟交給我1包海洛因，……之前我都是與
      被告聯絡要買1000元海洛因，只是當時是小弟拿海洛因給
      我，我才付錢給小弟，之後被告就沒有跟我聯絡拿錢的事
      情。」「被告沒有在場，就是那個小弟拿來的。」（見原
      審卷第68、70頁），與被告所陳內容顯不一致，可否引為
      認定被告幫助施用第一級毒品犯行之證據？
（二）證人丙○○於警詢中指稱：伊曾向被告購買過2 次海洛因
      ，1次1小包，總金額2 千元，毒品均由被告親自交付等語
      （見偵查卷第86頁）；於偵查中亦具結證稱：「（何時向
      甲○○買海洛因？）我在警局時有講時間。」「（提示95
      年9月30日監聽譯文，有無說過這5通電話？）有，我買10
      00元，但計程車官（即被告）幫我付，只給官800 元，是
      在中山路199 旁邊的錄影帶店交易。」，「（提示95年10
      月2日監聽譯文，有無說過這3通電話？）有這一次交易，
      本來要用手機押，買2000（元）海洛因，但手機是別人的
      ，她就讓我先欠著，把1000元的海洛因給我……」等語（
      見偵查卷第50頁），與其在審判中所為之陳述不符。而丙
      ○○於警詢及偵查中所為之上開陳述，何以不足以採信？
      究竟係因屬於審判外之陳述，且不符傳聞法則之例外規定
      ，無證據能力而予以排除？亦或係與丙○○於第一審所為
      之證言及其餘卷存證據資料，經斟酌比較取捨後，認其證
      明力不足資為被告販賣海洛因犯行之罪證，而不予採納？
五、本院補充理由如下：
（一）證人丙○○雖於警詢時及偵查中指稱：有向被告買過2 次
      海洛因，1次1小包，總金額2 千元，毒品均由被告親自交
      付等語；惟據附件通訊監察譯文所載被告與丙○○通聯內
      容以觀，被告係應證人丙○○之要求，幫助丙○○調取毒
      品供其施用，再據丙○○於原審中供稱不是跟被告買，是
      拜託她跟朋友調（見原審卷第69頁），及被告事後亦未曾
      向證人丙○○催討過代墊之海洛因價金等事實，可證被告
      雖交付海洛因予證人丙○○，但並無從中牟利，被告主觀
      上欠缺營利之意圖，其行為應僅構成幫助施用第一級毒品
      及轉讓第一級毒品罪行。
（二）又證人丙○○固於原審證稱：95年9 月30日那次是小弟拿
      海洛因給伊，伊才付800 元給小弟，被告當時沒有在場，
      惟據其於警詢及偵查中始終未提及95年9 月30日該次係直
      接與綽號「小弟」之男子交易毒品，甚至於警詢證稱是被
      告親自將毒品交至證人手中（偵卷第86頁），是證人於原
      審上開陳述與事實是否相符，顯有可疑。參照附件一被告
      與證人於95年9 月30日13時34分25秒通聯記錄中，被告向
      證人陳述我幫妳付（計程車）錢，及同日13時38分55秒之
      通聯記錄中，被告告知證人到199 隔壁租錄影帶這裡…，
      我在這邊之通話內容，足認被告本人在場，並於證人支付
      計程車資200元後，自掏腰包補足該200元，使證人得以向
      他人購買1000元海洛因。證人丙○○於原審之上開陳述，
      與通訊監察譯文顯不相符，應不足採。然而證人為何於原
      審一反先前所述，故為95年9 月30日被告不在現場，係證
      人與「小弟」直接買賣毒品之未符事實之陳述，究其原因
      ，據其於警詢時所稱：被告將伊當作妹妹看待。被告對伊
      很好，也很照顧伊，她知道伊吸食海洛因會罵伊，所以伊
      每次都騙她，海洛因是朋友要的，如果伊跟他說是伊要用
      的，她會說你去死好了（見偵卷第85、96、97頁），及於
      原審證稱：被告會勸伊不要用海洛因，若上癮，很難戒掉
      ，所以伊吸食海洛因不敢讓她知道（見原審卷第65頁），
      可知證人丙○○與被告係相當熟稔之朋友關係，丙○○應
      係認其於警詢所為被告在場之陳述，恐將陷被告被判處販
      賣一級毒品之重罪，而為使被告脫免該重罪之刑罰制裁，
      故於原審審理時就95年9 月30日之毒品交付過程一反先前
      於警詢中之陳述，以免被告受該重罪刑罰非難。
（三）然而證人丙○○及偵查中雖陳稱：向被告購買2 次海洛因
      ，每次金額1000元，惟對於其與被告交涉毒品海洛因之過
      程，依其於警詢、偵查及審理中所述，乃係95年9 月30日
      ，以800元之價向被告取得1000元之海洛因；95年10月3日
      被告交付其價值1000元之海洛因，未向證人收取手機，事
      後也未追討價金，已難認定被告有從中牟利之販賣事實，
      證人丙○○於警詢及偵查中以為被告2 次交付毒品海洛因
      該當販賣毒品之犯罪，仍無足影響被告欠缺販賣毒品之主
      觀營利要件，被告應證人要求幫忙調買海洛因及自掏腰包
      轉讓毒品之行為，應不成立販毒第一級毒品之罪。
六、原審失察，認被告係犯販賣第一級毒品罪，尚有未當，既經
    被告上訴，自應就此部分予以撤銷改判。
七、據上論斷，應依刑事訴訟法第369條第1項前段、第364 條、
    第299條第1項前段、第300條，毒品危害防制條例第8條第1
    項、第10條第1項，刑法第11條前段、第30條第1項、第51條
    第5款，中華民國九十六罪犯減刑條例第2條第1項第3款、第
    7條、第9條、第11條，判決如主文。
七、本案經檢察官乙○○到庭執行職務。
中    華    民    國    98    年     7     月    8    日
                    刑事庭審判長法  官  謝志揚
                                法  官  林慶煙
                                法  官  劉雪惠
以上正本證明與原本無異。
如不服本判決，應於收受送達後10日內向本院提出上訴書狀，其
未敘述理由者，並得於提起上訴狀後10日內向本院補提理由書（
均須按他造當事人之人數附繕本）「切勿逕送上級法院」。
告訴人或被害人如對於本判決不服者，應具備理由請求檢察官上
訴，其上訴期間之計算係以檢察官收受判決正本之日期為準。
中    華    民    國    98    年    7     月    8     日
                                書記官  李德霞
附錄本判決論罪科刑法條:
毒品危害防制條例第8條第1項
轉讓第一級毒品者，處 1 年以上 7 年以下有期徒刑，得併科新
臺幣 1 百萬元以下罰金。
毒品危害防制條例第10條第1項
施用第一級毒品者，處 6 月以上 5 年以下有期徒刑。
附件一
  一、95年9月30日12時33分33秒：
     （警卷第242頁；偵卷95年度他字第1347號第73頁）
      B（丙○○）0000000000：喂
      A（甲○○）0000000000：喂
      B：喂，姐仔
      A：嗯
      B：對了，姐仔，你知道「發哥」（指胡發枝）嗎？
      A：嗯
      B：他的手機都打不通耶，「內褲」打電話要找他
      A：我不曉得耶，很久沒有看到他了
      B：那你怎麼會打電話來
      A：你有打我的（電話）未接來電啊
      B：你有在花蓮嗎？
      A：有阿，在睡覺
      B：姐仔，你知道哪裡可以…可以處理…那個…「女孩子
         」（指海洛因）嗎？
      A：知道啊
      B：朋友…就是朋友在那邊問啊
      A：知道啊，花蓮市不是很多
      B：我就很少出門啊，你知道我「通」啊（通緝）
      A：有嗎？
      B：嗯啊
      A：我不曉得
      B：我不曉得要找誰「處理」
      A：「處理」多少？
      B：人家要拿「1」
      A：我在睡覺，我找找看啦，我等下.再打給你
      B：好、好、好
  二、95年9月30日12時54分25秒：
      （警卷第243頁；偵卷95年度他字第1347號第74頁）
      B（丙○○）0000000000：喂
      A（甲○○）0000000000：喂，怎樣？你有打喔？
      B：姐仔，有嗎？
      A：有啦，可是你可以出來嗎？
      B：在哪裡？很遠嗎？
      A：在市區
      B：市區哪裡？
      A：花商這邊
      B：啊？
      A：花商這裡
      B：花商那邊喔
      A：嗯
      B：我到花商那邊打給你？還是怎樣？
      A：你要跟誰來？
      B：我一個人來啊
      A：你一個人來喔
      B：嗯啊，不然怎麼辦！
      A：你要怎麼來？
      B：我騎摩托車啊
      A：那你到199，打給我，快要到的時候打給我
      B：好、好、好
  三、95年9月30日13時34分25秒：
      （警卷第244頁；偵卷95年度他字第1347號第75頁）
      B（丙○○）0000000000：喂，姐仔
      A（甲○○）0000000000：嗯
      B：你可以來富強路那邊嗎？我車子在這邊壞掉了，都發
         不動了
      A：喔，哪裡？什麼路？
      B：那個富強路不是有超商嗎？
      A：坐計程車啦
      B：啊？
      A：坐計程車啦
      B：我坐計程車？
      A：嗯啊
      B：去那邊喔？
      A：嗯啊，我幫你付錢啦
      B：坐到199那邊嗎？
      A：嗯啊
      B：那這樣，等下我怎麼走？
      A：坐計程車啊
      B：喔
      A：你叫那個計程車不要走，叫他等你一下阿
      B：好，就是那個199喔
      A：嗯啊
      B：好、好
  四、95年9月30日13時35分33秒：
      （警卷第245頁；偵卷95年度他字第1347號第76頁）
      B（丙○○）0000000000：喂
      A（甲○○）0000000000：喂
      B：姐仔，我已經到了呢！
      A：好
  五、95年9月30日13時38分55秒：
      （警卷第245頁；偵卷95年度他字第1347號第76頁）
      B（丙○○）0000000000：喂
      A（甲○○）0000000000：妹仔，你到199隔壁租錄影帶這
         裡
      B：喔，好、好、好
      A：我人在這邊
附件二
  一、95年10月2日22時43分21秒：
      （警卷第251頁）
      B（丙○○）0000000000：喂，姐仔
      A（甲○○）0000000000：恩
      B：我打給你，你都沒有回，我好早就打給你了
      A：在睡覺
      B：你在睡覺喔，你現在起來了嗎？
      A：嗯啊，怎樣？
      B：姐仔，有辦法弄那個…什麼…
      A：沒有
      B：都沒有辦法喔
      A：嗯啊
      B：都沒有喔？
      A：我都沒去找人，都在家裡
      B：你都在家裡喔？
      A：嗯啊，我等下出去再看看，我再打給你
      B：喔好
      A：一樣是1件喔？
      B：嗯
      A：我等一下再看怎樣
      B：好，你要打喔
  二、95年10月2日23時37分25秒：
      （警卷第252頁）
      B（甲○○）0000000000：喂
      A（丙○○）0000000000：姐仔，有嗎？
      B：嗯啊，我要出去了
      A：你要去哪裡？
      B：去花蓮市啊
      A：你要去花蓮市喔？
      B：嗯啊
      A：你等下要打給我，還是怎樣？
      B：嗯啊，我拿到再跟你講
      A：姐仔，我可以先用手機押在你那邊嗎？
      B：那不是我的？
      A：不是你的喔？
      B：我哪裡會有那個
      A：因為我想說用手機，他明天要來拿的時候，就是要拿2
         千給你，你手機再還他你
      B：什麼？2千元？
      A：他明天還要再拿
      B：唉唷，我問看看啦，我也不曉得
      A：好、好
      B：這樣很麻煩呢，他是誰？
      A：「章魚」，他本來都是跟「發哥」拿的
      B：喔
      A：嗯，他年紀很大了啦
      B：是喔，我問看看
      A：你要打給我喔
      B：好啦
  三、95年10月3日2時17分5秒：
      （警卷第253頁）
      B（丙○○）0000000000：喂
      A（甲○○）0000000000：喂，你可以出來嗎？
      B：可以啊
      A：我在中山路這邊
      B：我剛剛才要發簡訊跟你講說，他在這邊等很久了，如
         果不行跟我講，我要趕快走了，想睡覺
      A：我在中山路這邊
      B：中山路哪裡？
      A：「來來」這邊啊
      B：「來來」是哪裡啊
      A：就是中山路跟中原路口十字路口這邊有個超商
      B：我如果往三十米路的話，要怎麼走？
      A：你就走中原路，你知道嗎？
      B：中原路直直走
      A：就地下道那邊，有沒有？
      B：嗯
      A：一直直直走，到中正路阿，就是國光這一條，中正路
         啊
      B：你在中正路是不是？
      A：嗯，你到十字路口，你就會看到有一個「來來超商」
         ，在賣烤鴨的旁邊
      B：好，我到那邊打電話給你
      A：還是，你不會叫他自己來喔？
      B：這樣好嗎？
      A：還是他很危險
      B：他是不會欠，因為他每次都跟豬哥發拿
      A：好啦，隨便，不要講那麼多


司法院資訊處製作；財團法人民間司法改革基金會備份。
